【裁判字號】    97,交聲,16
【裁判日期】    970415
【裁判案由】    違反道路交通管理處罰條例聲明異議
【裁判全文】
臺灣雲林地方法院交通事件裁定         97年度交聲字第16號
原處分機關  交通部公路總局嘉義區監理所雲林監理站東勢分站
異  議  人
即受處分人  乙○○
上列異議人因違反道路交通管理處罰條例案件，對於交通部公路
總局嘉義區監理所雲林監理站東勢分站民國96年12月24日所為之
處分（原處分案號：勢監裁字第裁71-DB0000000號裁決書），聲
明異議，本院裁定如下：
    主  文
異議駁回。
    理  由
一、原處分意旨略以：異議人即受處分人乙○○於民國96年11月
    16日8 時許，駕駛車號A3R-057 號重型機車，行經桃園縣龜
    山鄉○○路182 巷口時，無視該處交通號誌已經顯示紅燈，
    仍違規穿越該路口，適桃園縣警察局龜山分局大林派出所警
    員丙○○在中興路196 巷口處執行交通稽查勤務，親睹異議
    人前述違規行為，遂以手勢要求異議人停車，惟異議人卻拒
    絕接受稽查而駕車逃逸，警員丙○○即逕行舉發異議人前述
    「闖紅燈」及「拒絕停車接受稽查而逃逸」之違規，異議人
    不服提出申訴，原處分機關交通部公路總局嘉義區監理所雲
    林監理站東勢分站仍認定異議人前述違規行為屬實，分別依
    違反道路交通管理處罰條例第53條第1 項與第60條第1 項之
    規定，裁處異議人罰鍰新臺幣（下同）1,800 元及3,000 元
    ，再依同條例第63條第1 款、第3 款之規定，各記異議人違
    規點數3 點、1 點在案。
二、聲明異議意旨略以：異議人於上述時間，已在址設桃園縣龜
    山鄉○○路167 號之「佳世達科技股份有限公司」（下稱佳
    世達公司）內上班，有其他同事可以證明，所以不可能會在
    前開地點，有闖紅燈及逃逸等違規行為，況前揭處分所指異
    議人違規之事實，並無證物或照片可以佐證，從而，異議人
    對於前揭處分實難甘服，爰依法聲明異議云云。
三、按汽車駕駛人，行經有燈光號誌管制之交岔路口闖紅燈者，
    處1,800 元以上5,400 元以下罰鍰，並記違規點數3 點。次
    按汽車駕駛人，駕駛汽車有違反本條例之行為，經交通勤務
    警察或依法令執行交通稽查任務人員制止時，不聽制止或拒
    絕停車接受稽查而逃逸者，除按各該條規處罰外，處3,000
    元以上6,000 元以下罰鍰，並記違規點數1 點，道路交通管
    理處罰條例第53條第1 項、第60條第1 項及第63條第1 項第
    1 款、第3 款分別定有明文。又道路交通管理處罰條例所稱
    之汽車，包括機器腳踏車在內，此觀同條例第3 條第8 款規
    定可明。又法院受理交通事件，依照道路交通管理處罰條例
    第89條前段之規定，準用刑事訴訟法之規定。再證人之陳述
    有部分前後不符，或相互間有所歧異時，究竟何者為可採，
    法院仍得本其自由心證予以斟酌，非謂一有不符或矛盾，即
    應認其全部均為不可採信；尤其關於犯罪行為之細節方面，
    證人之證言，有時亦有予渲染誇大之可能；然其基本事實之
    陳述，若果與真實性無礙時，本於推理作用，依據一般經驗
    法則判斷何者可採，何者不能採，尚非法所不許，特經最高
    法院以74年臺上字第1599號判例闡釋明確，可供本案認事用
    法之參考。經查：
  (一)就本件異議人是否確有前述違規行為存在，證人即警員丙○
    ○到庭證稱：我當時（即96年11月16日當天）在桃園縣龜山
    鄉182 巷口執行交通違規稽查勤務，看到車號A3R- 150號重
    型打檔機車之駕駛人有闖越紅燈之違規行為，我要攔下他，
    但是因為他的車速很快，約有50至60公里左右，我攔不住他
    ，還差點被他撞到，所以我旋即在違規通知單記下該機車的
    車號，下勤務後依據車號查詢該機車之車籍資料，確認該車
    係我親眼所見之打檔車無誤後，我才舉發，絕對不會有記錯
    車號之可能，另當天異議人前面也有一臺打檔車，駕駛人是
    甲○○，但甲○○沒有闖紅燈之行為，當我攔停前述違規機
    車時，甲○○以為有要攔他，所以甲○○有停下來等語，核
    與證人甲○○到庭證稱：我當時騎乘機車看到前面交通號誌
    為黃燈，我就趕快衝過去，後面跟著1 部打檔車，衝過去後
    約50公尺左右，我就被警員丙○○攔下，但後面那臺打檔車
    以很快的車速衝過去，差一點撞到警員，我確定該部違規之
    機車是打檔車，廠牌為哈特佛的，因為我家中也有1 輛等語
    相符。衡情證人丙○○為依法執行交通勤務之警員，證人甲
    ○○為剛好路過之人，與異議人均不相識，亦無怨隙，應無
    甘冒自身觸犯偽證罪之風險而設詞誣攀異議人之理。又當時
    天候晴朗，視線良好，復經證人丙○○及甲○○確認無誤，
    且違規巷口處因交通號誌顯示紅燈之故，所以沒有上述機車
    外其他往來車輛在當時行經該處乙情，業據證人丙○○證述
    明確，則證人丙○○所視違規機車之車號及證人甲○○所證
    違規機車之廠牌，均無誤認之可能。另稽之異議人所騎乘車
    號A3R-057 號重型機車確為哈特佛牌HD-200S 型之打檔車，
    其所任職之佳世達公司所在位置距離該違規巷口不過數分鐘
    ，且其早上要騎車出門去該公司上班時，確實曾有經過上開
    路口等事實，業據異議人自承在卷，且經證人丙○○證述無
    訛，復有異議人所提出之名片及機車行照各1 張、機車照片
    3 張及原處分機關97年4 月1 日嘉監勢字第0970100901號函
    所附機車車籍查詢單等在卷可稽。若該違規機車非屬異議人
    所駕駛，抑或另有他部違規機車之存在，為何證人甲○○所
    證述違規車輛之廠牌會碰巧跟證人丙○○依據車號所查得之
    前述車籍資料相符？異議人又剛好在違規巷口附近地點上班
    ？且在上班途中又碰巧地會經過該違規巷口？天底下當無如
    此多巧合存在之理。再參酌本件桃園縣政府警察局舉發異議
    人前述違規之時間雖為同日8 時許，有該局96年11月16日桃
    警局交字第DB0000000 號違反道路交通管理事件通知單上1
    紙在卷可參，但證人丙○○到庭證稱：我是依照我手機上顯
    示之時間開立該違規通知單，不過因為我的手機快10分鐘，
    所以本件正確違規之時間應該是7 時50分等語，復與證人甲
    ○○證稱：我是作夜班的工作，當天約7 時40分下班，被警
    察攔下來的時間應該是7 時40分至50分左右等語一致，且經
    本院當庭勘驗證人丙○○之手機確實調快10分鐘屬實，則本
    院相信前述機車實際上違規闖紅燈並不服稽查逃逸之時間為
    同日7 時50分，而非該舉發通知單上所載之同日8 時。是若
    確如異議人所稱每天早上8 點要進公司開會，則異議人在開
    會前10分鐘騎乘該機車途經違規巷口處，也與常情相符，異
    議人為避免上班遲到，方為前述違規行為乙情，亦不無可能
    。是本院綜合上情，認定異議人確有前述違規行為甚明。又
    本件違規時間既在被告上班前之7 時50分，則被告辯稱其當
    時已在佳世達公司內開會，不可能會有前述違規行為云云，
    已不足採信。
  (二)雖證人丙○○及甲○○又一致證稱該違規機車為白色；甲○
    ○另證稱該違規機車之排氣量為150cc 等語，與異議人所騎
    乘之機車為黑色，排氣量為200cc 之事實有所不符。惟交通
    警察在稽查交通違規事件，尤其是類此闖紅燈又不服稽查逃
    逸之行為時，為確保其舉發不會受到同廠牌、同車型或同車
    色之影響，均以辨明違規車輛之車牌為其要務，此觀證人丙
    ○○證稱其第一時間已將車號記明在違規通知單上，卻沒有
    看清楚違規行為人之穿著，也不清楚該人有無戴上安全帽等
    語自明，是證人丙○○所為違規機車為白色之證詞，是否係
    出於誤認？已無疑義，更遑論證人丙○○後已改稱其可能記
    錯車色了等語不疑。另證人甲○○又證稱其記不清楚車色，
    是因為警員有來找我，所以我才這樣講等語，則證人甲○○
    證稱該違規機車為白色之證詞，顯係受到證人丙○○之影響
    所為之附和說法，當不能逕信。另哈特佛工業股份有限公司
    所生產之HD-200S 型與HD-150S 型重型機車間，除排氣量有
    明顯差異，配備上以HD-200S 型較為豪華外，外觀上相當近
    似，乍看之下並無明顯的不同，有該公司97年3 月20日哈字
    第970320 1號函所附哈特佛牌HD-150S 及HD-200S 機車型錄
    1 份在卷可佐，是在證人甲○○自承家中有同廠牌150cc 重
    型機車1 臺，案發當時該違規機車以50至60公里之車速從證
    人甲○○身後竄出之情況下，證人甲○○把異議人所騎乘該
    重型機車之型號，誤認為係HD150-S 型，即僅有150cc 排氣
    量等情，當有可能。是本院認為上開證人雖有證詞與客觀事
    實不一致之矛盾處，但在證人丙○○已明確指證前述違規機
    車之車號即係異議人所騎乘之該部機車，本案又有前述諸多
    間接事實可供推論異議人違規行為屬實之前提下，參照前揭
    判例意旨，無法即以上開矛盾之證詞，認前揭證人所指證異
    議人前述違規行為係出於杜撰而來，即無從採為對異議人有
    利之認定。
  (三)異議人雖又以本件舉發並無其他科學證據可資佐證等語置辯
    ，然而交通違規處罰目的，在於達成一定行政目的，亦即在
    於取締違法交通行為，確保交通秩序，防止交通事故發生，
    而交通違規取締，乃達成前揭行政目的必要手段，而交通違
    規取締效果為行政罰，並非如同刑罰般，採取剝奪人民生命
    、身體、自由等嚴重影響人民權益之手段，故其處罰本身較
    具輕微性，相對應證據法則，亦較為寬鬆，以符合相當性及
    比例性原則。復鑑於交通違規事實往往驟然而現、稍縱即逝
    （如未戴安全帽之騎士見警攔查，隨即戴上安全帽；未繫安
    全帶之汽車駕駛見警攔查，隨即繫上安全帶等情形），若硬
    性要求舉發員警不分違規情節，一律必須預留證據，俾便事
    後提出供法院審酌，除有現實技術可行性之困難外，勢將大
    幅提高交通管理之行政成本，並嚴重削弱道路交通管理之行
    政效能，此絕非立法者制定道路交通管理法規之本意。是如
    闖紅燈等違規行為之取締，通常多委由當場執行取締違規行
    之警察，本於認知與判斷，採取立即之取締作為，以為達成
    維持交通秩序目的所必要，並無須另具其他積極佐證如目擊
    證人或拍攝照片始構成處分要件之要求。此係因執行交通稽
    查職務之警員，通常多具有一定之考選資格與專業訓練，且
    其執法之對象係不特定之大眾，應具有客觀、中正與公平之
    特質，而無故意偏頗之虞，是此種逕由公務員所為之事實認
    定，除非有其他積極證據，足資認定警員於執行職務時，有
    故意或過失侵害人民權利之情形，或處分本身有重大明顯之
    瑕疵而應予撤銷者外，否則本於行政目的達成之必要與對公
    權力之尊重、公信力之維持，司法機關即應予以維持。從而
    ，本院在調查異議人被指前述違規行為是否屬實時，既已依
    照調查人證之程序，使就親歷事實之警員與其他目擊證人到
    庭具結後作證，即屬已盡調查之能事。不因無其他科學證據
    可資佐證，而妨礙本院前述之判斷，特予說明。
  (四)異議人前述為違規時間為7 時50分之上班前，業已論述在前
    ，則異議人聲請傳喚證人林秋祥及李文傑到庭，以證明其當
    天8 點已在公司上班乙節，已無調查之實益，本院不再予以
    傳喚調查。此由異議人當庭表示要捨棄傳喚上開證人到庭作
    證說法可佐，附此敘明。
四、綜上所陳，異議人確有前述違規行為無疑，則原處分機關認
    定異議人前述違規行為屬實，分別依違反道路交通管理處罰
    條例第53條第1 項與第60條第1 項之規定，並參酌違反道路
    交通管理事件統一裁罰基準表之規範，裁處異議人罰鍰1,80
    0 元及3,000 元，再依同條例第63條第1 款、第3 款之規定
    ，各記異議人違規點數3 點、1 點等情，於法並無不合，本
    件異議為無理由，應予駁回。
五、依道路交通管理處罰條例第87條第2 項，道路交通案件處理
    辦法第19條，裁定如主文。
中    華    民    國    97    年     4    月    15    日
                  交通法庭    法  官  王  紹  銘
以上正本證明與原本無異。
如不服本裁定，應於裁定送達後5 日內向本院提出抗告狀（須附
繕本）。
                              書記官  洪  秀  虹
中    華    民    國    97    年    4     月    18    日


司法院資訊處製作；財團法人民間司法改革基金會備份。
